【裁判字號】    90,易,350
【裁判日期】    901030
【裁判案由】    詐欺
【裁判全文】
臺灣桃園地方法院刑事判決                            九十年度易字第三五號
    公  訴  人  臺灣桃園地方法院檢察署檢察官
    被      告  丙○○
右列被告因詐欺案件，經檢察官提起公訴（八十九年度偵字第一五五五六號），本院
判決如左：
    主  文
丙○○無罪。
    理  由
一、公訴意旨略以：被告丙○○於民國八十七年十月二十八日向告訴人甲○○受讓位
    於桃園縣八德市○○路三００、三０二號之「妞妞的家創意生活精品店」（以下
    簡稱妞妞的家）之經營權，惟嗣後因經營不善尚積欠王女部分受讓金，雙方幾經
    折衝，告訴人甲○○同意以新台幣一百十五萬元解決該筆債務，詎被告明知其店
    內之庫存商品、生財器具、家電用品等物早已被其悉數搬空，竟意圖為得財產上
    不法利益，免除前開債務，於八十九年九月三十日上午與告訴人簽署店面讓渡書
    ，將其所經營之前開精品店再頂讓還王女，以清償前開積欠王女之一百十五萬元
    債務。被告為取信於告訴人，乃佯稱保證店中物品俱全不用清點，並在讓渡契約
    中約定：「該店面之所餘庫存商品、裝潢、生財器具、家電用品、包裝用消耗品
    經甲方（即告訴人）清點完整保留，乙方（即被告）不得任意破壞毀損、搬移‧
    ‧‧‧‧」等語，致告訴人不疑有他而限於錯誤未至該店內逐一清點，即簽訂切
    結書免除被告之前開債務。迄當晚二十二時三十分許，告訴人至該店中查看，發
    現店內已空無一物，始知受騙，因認被告涉有刑法第三百三十九條第二項之詐欺
    得利罪嫌。
二、按犯罪事實，應依證據認定之，無證據不得推定其犯罪事實。又不能證明被告犯
    罪者，應諭知無罪之判決，刑事訴訟法第一百五十四條、第三百零一條第一項分
    別定有明文；而認定不利於被告之事實，需依積極證據，苟積極證據不足為不利
    於被告事實之認定時，即應為有利於被告之認定，更不必有何有利之證據，最高
    法院三十年上字第八一六號判例亦曾宣示。再當事人雙方就屬民事契約必要之點
    之契約標的認知不一致，亦即就屬契約意思表示尚非一致時，該民事契約是否已
    經成立生效，實屬民事糾紛，尚與刑法第三百三十九條詐欺罪之構成要件相間。
三、本件公訴人認被告涉有詐欺得利罪嫌，其所依憑之理由無非係以告訴人指訴、乙
    ○○證述及附卷之讓渡書、切結書等為主要論據。訊據被告固自承曾因向告訴人
    頂讓妞妞的家經營權，而積欠告訴人頂讓金，故於八十九年九月三十日再與告訴
    人簽訂妞妞的家之經營權頂讓契約書，由告訴人復取得妞妞的家經營權等情不諱
    ，惟堅詞否認涉有上開犯行，辯稱：告訴人於八十九年九月二十九日晚上曾到妞
    妞的家看查店裡之存貨，故伊於八十九年九月三十日與告訴人簽訂讓渡書時，告
    訴人即表示毋庸再清點存貨，伊即將妞妞的家店裡鑰匙交還予告訴人，且又簽訂
    切結書，之前與告訴人間因店面讓渡所生之債權債務關係均已了結。店內之貨品
    剩多少，告訴人於與伊簽訂讓渡書及切結書時都很清楚，伊不知係何人事後將店
    內物品搬走，且亦未曾於八十九年九月二十六日告訴保全公司經理乙○○店內已
    無東西故無需保全云云。
四、經查：被告與告訴人間確曾於八十九年九月三十日在本院公證處簽訂店面讓渡書
    及切結書，並由被告自告訴人處取回支票十四紙及本票十七紙等情，業據被告自
    承不諱，核與告訴人指訴情節相符，並有切結書、店面讓渡書各乙紙、付款人為
    富邦銀行中壢分行之支票十四紙及付款人為丙○○之本票十七紙附卷可稽（附於
    偵查卷第十一頁、第二十七頁至第二十九頁、第十二頁至第十六頁、第十七頁至
    第二十二頁參照），上情堪信為真實。雖被告辯稱告訴人曾於八十九年九月二十
    九日至妞妞的家查看店內存貨，故於八十九年九月三十日簽約時，告訴人即主張
    無須清點貨品，直接簽訂讓渡書、切結書即可云云：惟查：
  （一）告訴人於八十九年九月二十九日並未曾到妞妞的家看貨一節，業據告訴人自
        檢察官偵訊至本院調查、審理均堅稱上情，且證人即告訴人前同事楊崇河於
        本院九十年六月八日調查時證稱：「八十九年九月二十九日當天晚上約十點
        三十分我在中壢市○○路義妮麵包店遇見甲○○，因為那天可以在這麼晚遇
        見同事機會不大，而甲○○隔天又跟我請假，甲○○並於十月二日禮拜一上
        班時，詢問我其所頂之店面東西被搬光要怎麼辦，所以我印象很深刻，我在
        上開時間地點遇見甲○○。」等語屬實（本院當日訊問筆錄參照），雖被告
        堅稱告訴人於當晚確曾到店內審視店內所剩物品，並提出證人徐小真可證明
        此事，惟經本院於九十年四月二十五日傳喚證人徐小真，其證稱：「‧‧‧
        ，九月二十九日當天晚上我要離開妞妞的家時看到有一個人進入妞妞的家，
        至於那個人是否為甲○○我已經沒有什麼印象了，因為當天我也趕時間，所
        以沒有注意看就離開了。」等語，是依證人徐小真之證言，亦尚難遽認告訴
        人確曾於八十九年九月二十九日至妞妞的家；再者雖告訴人與被告曾於八十
        九年九月二十九日晚上十點零二分至十點零七分通話，此有中華電信臺灣北
        區電信分公司國內長途通話明細清單乙份附於本院卷可稽，惟此僅能證明被
        告與告訴人間曾有電話聯絡，尚難憑此通話紀錄，即認告訴人於八十九年九
        月二十九日晚上曾至妞妞的家。是告訴人堅稱其未曾於八十九年九月二十九
        日到妞妞的家等情，尚認為真實，被告空言指稱告訴人曾於八十九年九月二
        十九日到過妞妞的家察看店內商品一節，顯屬迴避之詞，委無足採。
  （二）告訴人與被告簽訂讓渡書及切結書時，確實尚未就店內商品加以清算，並於
        簽約當日約定翌日仍須到店內清點商品及被告將其私人物品搬離店內一節，
        業據告訴人於檢察官偵訊及本院調查時指訴綦詳，並有告訴人庭呈其於八十
        九年九月三十日在本院公證處前商談簽訂系爭讓渡書、切結書時所親錄之錄
        音帶，而該錄音帶經本院勘驗結果，其內容確與告訴人所提供之錄音帶譯文
        相符，並經本院製有勘驗筆錄可稽，依該錄音帶內容觀之，告訴人不斷要求
        被告需至店內清點商品後，始得將被告之前交付予告訴人之相關本票、支票
        交還，並簽訂清償債務證明書，惟因被告以其個人家庭情況，不斷以懇求語
        氣要求告訴人先行交還前開支票、本票，再於翌日至妞妞的家一同清點貨品
        ，是告訴人與被告實仍有清點妞妞的家店內貨品之約定，被告辯稱告訴人於
        八十九年九月三十日簽訂讓渡書時表明無庸清點貨品，即得免除之前所積欠
        之相關債務，顯係卸責之詞，不足採信。告訴人上開指稱堪信為真實。
  （三）再妞妞的家於八十九年九月二十九日前，店內商品仍有，惟於告訴人於八十
        九年九月三十日再赴妞妞的家察看店內情況時，該店內幾僅剩展示櫃，店內
        商品已遭人搬運一空一節，業據證人徐小真於本院九十年四月二十五日調查
        時證稱：「（問：你於八十九年九月二十九日有無到妞妞的家精品店？）有
        ，因為那時我要搬家常常到妞妞的家買東西，當天我約於晚上十點許到該店
        拿預約的東西，我印象中店裡架上東西還有，但是不像一般在經營的店中是
        滿貨的狀態，從我八十九年初到該店起時該店的貨品狀態就都差不多像九月
        二十九日當天，並沒有貨品被搬空的感覺。‧‧‧。」（本院訊問筆錄參照
        ）等語，核與證人即保全公司人員乙○○於本院九十年七月十一日調查時證
        稱：「（問：在九月二十六日之前是否有到過妞妞的家？）有，之前都是由
        我負責去妞妞的家收款，而我印象中該家店的貨品滿齊全的，並不會讓人感
        覺貨品不足。」（本院訊問筆錄參照）等語相符，足可證明妞妞的家於八十
        九年九月二十九日前，該店內尚仍留有一般營業店內所留存之貨品。惟於告
        訴人八十九年九月三十日再到上址時，店內商品已幾無之情，亦據告訴人提
        供被告不爭執之現場照片五紙附卷可稽，是告訴人指稱妞妞的家店內商品，
        於八十九年九月二十九日下午十時許至翌日即八十九年九月三十日下午十時
        許，曾經遭人搬移，其於簽訂讓渡書及切結書時，完全不知情店內幾無商品
        一情，堪信為真實。
   綜上所述，告訴人上開指稱，均非無據。惟據告訴人陳稱：當時係因被告不斷要
   求其相信店內貨品齊全，且還有私人物品在店內，其才未點交先簽該讓渡書，可
   是雙方債權債務關係之清算，依讓渡書第六條規定：「關於甲乙雙方之債權債務
   問題，另立清償債務證明書，故不在此契約內容範圍內重複敘述。」，仍有待實
   際清點剩餘貨品，簽立清償債務證明書始得結算，是雙方還約定在簽約翌日八十
   九年十月一日需再至妞妞的家清點存貨等語。是依告訴人主觀上認知一定要雙方
   同至店內點交確定存貨數量價值後，雙方的債權債務關係才能做一個結算，現因
   雙方還要再結算，所以讓渡書中特別就這部分加以保留，且被告與告訴人確實約
   定翌日即八十九年十月一日再至妞妞的家進行清點結算，亦如前述，是雖告訴人
   與被告間曾簽訂上開切結書，惟就告訴人主觀上認知，實際債權債務關係數額之
   確定及是否能免除了結，仍有待點交清算始行終結，是縱不論告訴人若明知妞妞
   的家店內僅剩少數貨品時，是否仍願意簽訂該切結書，惟其等既仍有「清點程序
   」尚待解決，則依告訴人主觀上認知，雙方就頂讓店面可免除多少債權債務關係
   ，仍有待實際清算，告訴人主觀上既不認為簽訂上開切結書即已達債權債務之免
   除，縱被告認為簽訂上開切結書即已足抵償全部債務，惟此乃被告及告訴人雙方
   就債權債務關係在何種情形下，始認為已經免除終結，尚有爭執，是本件實乃係
   被告及告訴人間就之前所累積之債權債務關係是否已經終結之民事債務糾紛，尚
   與詐欺得利罪之構成要件不符。此外，復已查無其他積極證據足資證明被告有公
   訴人所指之犯行，揆諸前開說明，爰依法諭知無罪之判決。
據上論斷，應依刑事訴訟法第三百零一條第一項，判決如主文。
本案經檢察官陳美華到庭執行職務
中      華      民      國    九十      年      十      月     三十     日
                                臺灣桃園地方法院刑事第六庭
                                    審判長法  官  孫 惠 琳
                                          法  官  林 春 鈴
                                          法  官  簡 婉 倫
右正本證明與原本無異。
如不服本判決，應於判決送達後十日內向本院提出上訴狀( 應附繕本 )，上訴於
臺灣高等法院。
                                          書記官  王 泰 元
中      華      民      國    九十      年     十一     月       五     日


司法院資訊處製作；財團法人民間司法改革基金會備份。
